臺灣新北地方法院刑事判決
109年度訴字第563號
公  訴  人  臺灣新北地方檢察署檢察官
被      告  徐逸安


指定辯護人  本院公設辯護人姚孟岑  
被      告  潘柏源



選任辯護人  吳冠逸律師(法扶律師)          
被      告  何致勳


選任辯護人  翁毓琦律師
            吳啟瑞律師(法扶律師)          
被      告  陳禧年



選任辯護人  潘韻帆律師(法扶律師)                      
上列被告因妨害自由等案件，經檢察官提起公訴（108年度偵字
第23480號、第22837號、第22838號、109年度偵字第2222號、第
13040號），本院判決如下：
    主  文
丙○○共同犯剝奪他人行動自由罪，處有期徒刑肆月，如易科罰金
，以新臺幣壹仟元折算壹日。
戊○○共同犯剝奪他人行動自由罪，處有期徒刑柒月。
乙○○共同犯剝奪他人行動自由罪，處有期徒刑伍月，如易科罰金
，以新臺幣壹仟元折算壹日。
丁○○共同犯剝奪他人行動自由罪，處有期徒刑伍月，如易科罰金
，以新臺幣壹仟元折算壹日。
    事  實
一、戊○○（綽號：林椿樹、藍云兒、小潘）為詐欺集團成員，擔
    任指派提款工作即俗稱車手頭（涉犯詐欺部分，另經本署10
    8年度少連偵字第248號案件起訴），己○○則為詐欺集團中負
    責提款者（俗稱車手，涉犯詐欺部分，另經臺灣臺北地方法
    院108年度審訴字第763號判決確定），戊○○因認定己○○私吞
    詐欺贓款新臺幣（下同）30萬元，夥同庚○○（綽號：阿匡，
    本院通緝中，另結）、劉冠宏（綽號：赤犬、尚，強盜部分
    ，另經臺灣新北地方檢察署通緝中）、丙○○（綽號：凱彥）
    、林咨樞（綽號：小春，強盜部分，另經臺灣新北地方檢察
    署行通緝中）、乙○○（綽號：金牛座）、丁○○（綽號：大飛
    ）等人共同基於剝奪他人行動自由之犯意聯絡，於民國108
    年1月24日晚間10時許前某時，先由不知情之己○○前女友曾
    釨沄（另經臺灣新北地方檢察署檢察官為不起訴處分確定）
    向己○○稱伊哥哥是對方的人，要洽談贓款繳回事宜，保證不
    會有事等語，邀約己○○至址設新北市○○區○○路00號之CIG洗
    車廠（下稱本案洗車廠）。於同日約晚間10時許，己○○為曾
    釨沄載送抵達上址，經丙○○戴上手銬，丁○○用己○○之衣服蓋
    住己○○頭部之方式一同將己○○帶入上址地下一樓包廂內(下
    稱本案洗車廠包廂），己○○於該包廂內遭丙○○、戊○○、林咨
    樞等人毆打，因而受有結膜出血、臉部挫傷、胸部挫傷、左
    手部挫傷及左大腿挫傷之傷害(傷害部分經己○○於審理中撤
    回告訴，不另為不受理之諭知，詳下述），期間另有真實姓
    名年籍不詳之成年男子播放他人遭毆打凌虐之影片，對己○○
    恫稱若不配合之下場如此等語，己○○因此致電向親友馮禹瑄
    、吳書儀、黃昭欽等人籌錢還款，再簽立面額10萬元之本票
    共3張予戊○○。期間戊○○、庚○○等人為盡速獲得現金，於108
    年1月25日凌晨6時許，駕駛車輛搭載己○○（共有二輛車，其
    中一輛為車牌號碼000-0000號自用小客車），欲將己○○押至
    新北市蘆洲區民族路336 巷即己○○住處籌錢，然因新北市政
    府警察局蘆洲分局員警盤查牌號碼BAJ-8853號自用小客車而
    作罷；於108年1月25日凌晨6時30分許，由戊○○、庚○○、劉
    冠宏及乙○○將己○○改押至臺北市○○區○○路0段000巷0號乙○○
    住處，由乙○○及劉冠宏看守並限制行動自由，並要求己○○向
    親友籌錢還款；108年1月25日晚間8時許，庚○○、乙○○及劉
    冠宏將己○○押至新北市○○區○○街00巷00號即己○○父親友人黃
    昭欽住處籌款時，己○○趁隙逃脫，丙○○、戊○○、乙○○、丁○○
    、庚○○等人共同以此方式剝奪己○○之行動自由。
二、案經己○○訴請新北市政府警察局蘆洲分局報請臺灣新北
    地方檢察署檢察官偵查起訴。
    理  由
壹、證據能力
一、按被告以外之人於偵查中向檢察官所為之陳述，除顯有不可
    信之情況者外，得為證據，刑事訴訟法第159條之1第2項定
    有明文；此所稱「顯有不可信之情況」，係指關於檢察官取
    供程序明顯違背程序規定、超乎正常期待而無可信任者而言
    ，是判斷偵查中供述證據是否具有證據適格，應以該供述作
    成之客觀條件及環境，例如陳述人於陳述時之心理狀態是否
    健全、有無違法取供情事，是否出於陳述者之真意所為之供
    述等，作為判斷之依據，亦即自偵查筆錄製作之原因、過程
    及其功能等加以觀察其信用性，據以判斷該傳聞證據是否有
    顯不可信之情況。關於被告乙○○及其辯護人主張證人即告訴
    人己○○、證人即共同被告丙○○、戊○○於偵訊時之證述無證據
    能力乙節，證人己○○、丙○○、戊○○於偵訊時以證人身分向檢
    察官陳述時，均已依法具結，而其等向檢察官所為之陳述，
    自筆錄內容觀之，並無不正取供之情事，即就卷證形式上觀
    察，尚無一望即知之顯不可信之情形，依刑事訴訟法第159
    條之1第2項之規定，有證據能力。又本案業經上開證人於本
    院審理中到庭具結作證，給予被告行使對質詰問權之機會，
    亦復於審理時提示上開證人於偵訊時之筆錄，由檢察官、被
    告乙○○及其辯護人依法辯論，完足證據調查之程序，以保障
    被告訴訟權利，則上開證人於偵訊時之證述自得為本案認定
    事實之依據。是被告乙○○及其辯護人主張該等證人於偵訊時
    之證述無證據能力云云，自不足採。
二、按被告以外之人於審判外之言詞或書面陳述，除法律有規定
    者外，不得作為證據；又被告以外之人於審判外之陳述，雖
    不符同法第159條之1至第159條之4之規定，而經當事人於審
    判程序同意作為證據，法院審酌該言詞陳述或書面陳述作成
    時之情況，認為適當者，亦得為證據；而當事人、代理人或
    辯護人於法院調查證據時，知有第159條第1項不得為證據之
    情形，而未於言詞辯論終結前聲明異議者，視為有前項之同
    意，刑事訴訟法第159條第1項、第159條之5分別定有明文。
    查本件檢察官、被告丙○○、戊○○、乙○○、丁○○及其辯護人就
    本判決所引用被告以外之人於審判外之言詞或書面陳述之證
    據能力，除被告乙○○及其辯護人爭執前揭證人證述之證據能
    力外，於準備程序、審判期日中均不爭執其證據能力，且迄
    至言詞辯論終結前亦未聲明異議，本院審酌該等具有傳聞證
    據性質之證據製作時之情況，尚無違法不當及證明力明顯過
    低之瑕疵，應無不宜作為證據之情事，認以之作為本案之證
    據，應屬適當，依刑事訴訟法第159條之5之規定，認該等證
    據資料均有證據能力。
三、本判決所引用之非供述證據部分，與本案待證事實均有關連
    性，亦無證據證明係實施刑事訴訟程序之公務員以不法方式
    所取得，依刑事訴訟法第158條之4之反面解釋，當有證據能
    力，復於本院審理時，提示並告以要旨，使當事人及辯護人
    充分表示意見，自得為證據使用。至被告乙○○及其辯護人主
    張證人己○○、丙○○、戊○○於警詢時之證述無證據能力，被告
    丁○○及其辯護人主張證人丙○○、戊○○、證人即共同被告乙○○
    於警詢時之證述無證據能力乙節，本院並未引用上開證據作
    為認定被告乙○○、丁○○有罪事實之證據，故就被告乙○○、丁○○及其等辯護人爭執上開證據之證據能力之有無，認無加審
    酌之必要，附此敘明。
貳、認定事實所憑之證據及理由
一、上開犯罪事實，業據被告丙○○、戊○○、乙○○於本院審理時均
    坦承犯行（見本院卷二第609-611頁），核與證人己○○於偵
    訊及本院審理時所述、證人蔡周素珠於警詢時所述、證人馮
    禹瑄、黃昭欽於警詢及偵訊時所述、證人吳書儀於偵訊時所
    述相符（見他字卷一第14-15頁、他字卷二第3-7、10-11、1
    73-175、225-227頁、偵字第23480號卷二第105-108、110-1
    11、124-125、128頁、 本院卷二第382-407頁），亦有證人
    陳冠丞、曾釨沄、陳重安於偵訊時之證述在卷（見他字卷二
    第45-47、61-62頁、偵字第23480號卷一第138-140、143-14
    5、147-148、151-153、156-158、165-167頁、他字卷二第1
    75-178頁），並有長庚醫療財團法人林口長庚紀念醫院診斷
    證明書、員警職務報告、盤查紀錄及相關照片在卷可查（見
    他字卷一第16、他字卷二第14頁、偵字第23480號卷一第35
    頁、偵字第23480號卷二第113-123、偵字第22838號卷第19-
    20、33-36、74頁、偵字第2222號卷第224-227頁），堪認被
    告丙○○、戊○○、乙○○前揭任意性自白與事實相符，堪予採信
    。
二、訊據被告丁○○固坦承其於108年1月24日晚間有在本案洗車廠
    ，並與被告丙○○一同帶告訴人己○○至本案洗車廠包廂內，有
    在包廂內看到被告戊○○等人，亦有看到告訴人己○○被打受傷
    ，惟矢口否認有何剝奪他人行動自由犯行，辯稱：伊是本案
    洗車廠之員工，伊不認識告訴人己○○，當天晚上係因剛好和
    被告丙○○一起到本案洗車廠一樓，被告丙○○說要等人，且因
    到本案洗車廠地下室包廂需要門禁卡，伊才和被告丙○○一起
    等，之後和被告丙○○一起帶告訴人己○○到本案洗車廠包廂云
    云。惟查：
　㈠被告戊○○為詐欺集團成員，擔任指派提款工作，告訴人己○○
    則是在詐欺集團中負責提款；被告戊○○因認詐欺贓款30萬元
    遭告訴人己○○侵吞，於108年1月24日晚間10許前某時，先由
    曾釨沄以前方式邀約告訴人己○○至本案洗車廠；曾釨沄載送
    告訴人己○○於同日約晚間10時許抵達本案洗車廠，被告丙○○
    即將告訴人己○○戴上手銬，與被告丁○○一同將告訴人己○○帶
    入本案洗車廠包廂後，告訴人己○○於該包廂內遭被告丙○○、
    戊○○、林咨樞等人毆打，因而受有前揭傷害，期間亦有不詳
    之人播放他人遭毆打凌虐之影片，對告訴人己○○恫稱若不配
    合之下場如此等語，告訴人己○○因此向親友馮禹瑄、吳書儀
    、黃昭欽等人籌錢還款，並簽立面額10萬元之本票共3張予
    戊○○。又被告戊○○、庚○○等人為盡速獲得現金，於翌日上午
    6時許，駕駛車輛搭載己○○（共有二輛車，其中一輛為車牌
    號碼000-0000號自用小客車），欲將告訴人己○○押至其住處
    住處籌錢，然因新北市政府警察局蘆洲分局員警盤查牌號碼
    BAJ-8853號自用小客車而作罷；於108年1月25日凌晨6時30
    分許，由被告戊○○、庚○○、劉冠宏及乙○○將己○○改押至前揭
    乙○○住處，由被告乙○○及劉冠宏看守並限制行動自由，並要
    求告訴人己○○向親友籌錢還款，於108年1月25日晚間8時許
    ，被告乙○○、庚○○及劉冠宏將告訴人己○○押至黃昭欽住處籌
    款時，告訴人己○○趁隙逃脫等情，有證人己○○於偵訊及本院
    審理之證述、證人蔡周素珠於警詢時之證述、證人馮禹瑄及
    黃昭欽於警詢及偵訊時之證述、證人吳書儀、陳冠丞、曾釨
    沄、陳重安於偵訊時之證述在卷（見他字卷一第14-15頁、
    他字卷二第3-7、10-11、45-47、61-62、173-178、225-227
    頁、偵字第23480號卷一第138-140、143-145、147-148、15
    1-153、156-158、165-167頁、偵字第23480號卷二第105-10
    8、110-111、124-125、128頁、本院卷二第382-407頁），
    並有長庚醫療財團法人林口長庚紀念醫院診斷證明書、員警
    職務報告、盤查紀錄及相關照片在卷可佐（見他字卷一第16
    、他字卷二第14頁、偵字第23480號卷一第35頁、偵字第234
    80號卷二第113-123、偵字第22838號卷第19-20、33-36、74
    頁、偵字第2222號卷第224-227頁），且未見被告丁○○爭執
    ，故此部分事實，均可堪認定。
　㈡證人己○○於偵訊、本院審理時證稱：伊和曾釨沄到本案洗車
    廠時，鐵門是拉下來的，曾釨沄就打電話，接著被告丙○○、
    丁○○從旁邊走出來，接著就把手搭在伊肩膀，指著旁邊一個
    汽車升降梯要伊進去，伊就和被告丙○○、丁○○一起進去，伊
    問被告丙○○、丁○○是否是曾釨沄的哥哥，該2人均無反應，
    伊搭乘升降梯到地下室後，被告丙○○就用手銬將伊雙手反銬
    在背後，被告丁○○以伊穿的帽T帽子將伊頭蓋住，接著該2人
    就分別抱住伊身體、拉住伊的腳，伊就被帶到其中1個包箱
    內，裡面有10幾人，銬住伊的那名男子就開口叫其中一個人
    「大哥」，接著伊就被毆打、噴辣椒水，現場的人都有動手
    打伊，一直問伊錢到哪裡去，伊也有老實交代，但伊只要一
    提到有關曾釨沄，對方就會更激烈的毆打伊；伊不可能認錯
    被告丙○○、丁○○，被告丙○○有用辣椒水噴伊，被告丁○○則用
    拳頭揍伊鼻子，被告丁○○確實有出手打伊，伊當時倒在沙發
    旁邊的時候，被告丁○○有罵伊「看三小」，並用腳踹伊眼睛
    （見他字卷二第5、10、174、226頁、本院卷二第385、388
    、390-393頁）。是依證人己○○前揭證述，告訴人己○○於案
    發當天至本案洗車廠後，係由被告丙○○以手銬其雙手，被告
    丁○○用衣服蓋住告訴人己○○之方式將告訴人己○○帶至本案洗
    車廠包廂內，於該包廂內，被告丁○○亦有動手毆打告訴人己○○。又證人丙○○於偵訊及本院審理時證稱：108年1月24日係
    告訴人己○○跟曾釨沄一起來的，伊和被告丁○○一起把告訴人
    己○○帶到本案洗車廠包廂；伊當時知道告訴人己○○誣賴曾釨
    沄偷錢這件事情是曾釨沄的哥哥（即曾士原）跟伊說的，曾
    士原希望伊跟被告丁○○出面對質這件事情，被告丁○○在告訴
    人己○○來之前就知道曾釨沄偷錢這件事情，在本案洗車廠包
    廂裡，伊和被告丁○○都有打告訴人己○○，現場太混亂，伊本
    身是有打告訴人己○○，伊毆打告訴人己○○時，在場還有其他
    人，被告丁○○去其他包廂；伊有打告訴人己○○2次，伊帶告
    訴人己○○進去包廂時，有先釐清整個事情，告訴人己○○一直
    不承認，當下伊就有打了，後面那一次是後面陸續人都來了
    ，就是被告戊○○、乙○○他們、丁○○還有其他人，因為伊打完
    告訴人己○○了，之後就是他們去跟告訴人己○○對質這整件事
    情，問偷錢的事情；伊帶告訴人己○○進去的包廂，伊自己也
    可以進去，當天伊和被告丁○○一起帶告訴人己○○進包廂是因
    為伊那時候沒有帶磁扣、要釐清告訴人己○○偷錢的事情等語
    （見他字卷二第156、偵字第23480號卷二第36頁、本院卷二
    第588-590頁）。證人即共同被告戊○○於偵訊時證稱：伊到
    本案洗車廠包廂時，告訴人己○○已經被打了，手也有被上手
    銬，現場有被告丙○○、丁○○、庚○○及劉冠宏，剩下的人伊叫
    不出名字等語（見偵字第23480號卷一第171頁、偵字第2348
    0號卷二第42頁）。是依證人丙○○、戊○○所述，被告丁○○、
    丙○○一同將告訴人己○○帶至本案洗車廠包廂內後，告訴人己○○有被在該包廂內之人（包括被告丁○○）毆打，且被告戊○○
    至本案洗車廠包廂內時，告訴人己○○係呈手被戴上手銬、已
    被毆打之狀態，而伊時被告丁○○亦在該包廂內。觀諸證人己○○之前揭證述內容與證人丙○○、戊○○前揭證述內容大致相符
    ，堪認證人己○○該等證述內容係屬可信，被告丁○○於案發當
    日有與被告丙○○以被告丙○○以手銬銬住告訴人己○○、被告丁○○以衣服蓋住告訴人己○○頭部方式，將告訴人己○○帶至本案
    洗車廠包廂內，告訴人己○○於該包廂內遭人毆打，毆打告訴
    人己○○之人包括被告丁○○乙情，可堪認定。又依證人丙○○前
    揭證述，被告丁○○與其一同至本案洗車廠1樓帶告訴人己○○
    到地下室包廂前，即已知悉其等要帶告訴人己○○到本案洗車
    廠包廂之目的係要釐清告訴人己○○誣指曾釨沄偷錢一事，且
    觀諸被告丁○○與被告丙○○帶同告訴人己○○至本案洗車廠包廂
    ，係以銬手銬、衣服蓋頭之方式為之，該等方式極非友善，
    被告丁○○顯已知悉告訴人己○○至本案洗車廠包廂非「單純釐
    清」偷竊款項一事，再參諸被告丁○○於包廂內亦有毆打告訴
    人己○○，且於告訴人己○○在該包廂內遭人毆打後仍在場，益
    徵被告丁○○對於被告戊○○等人將告訴人己○○押至本案洗車廠
    包廂內係以剝奪他人行動自由等非法方式追討款項一事知之
    甚詳，並參與其中。被告丁○○辯稱當天伊僅係因到本案洗車
    廠地下室包廂需要門禁卡，故與被告丙○○一同帶告訴人己○○
    至本案洗車廠包廂，告訴人己○○被打一事與其無關云云，並
    無可採。況且，被告丙○○亦為本案洗車廠員工，亦可自行進
    出本案洗車廠包廂乙節，業據證人丙○○於本院審理時證述明
    確（見本院卷二第596頁），倘非被告丁○○知悉告訴人己○○
    至本案洗車廠包廂之目的並決意一同為之，自無必要與被告
    丙○○一同帶告訴人己○○至本案洗車廠包廂，甚且滯留或進出
    該包廂之理。從而，被告丁○○主觀上知悉被告丙○○帶告訴人
    己○○至本案洗車廠包廂之目的即以限制自由、強暴脅迫告訴
    人己○○之方式追討款項，亦分擔、參與帶告訴人己○○至本案
    洗車廠包廂且強暴告訴人己○○之部分犯行，則被告丁○○與被
    告丙○○、被告戊○○、乙○○等人對告訴人己○○所為本案犯行有
    犯意聯絡、行為分擔至明。
　㈢公訴意旨固認被告丙○○、戊○○、乙○○、丁○○等人係意圖為自
    己不法之所有，對告訴人己○○施以強暴脅迫手段，使告訴人
    己○○不能抗拒後，進而使告訴人己○○簽立面額30萬元之本票
    、和解書予被告戊○○，並遭取走告訴人己○○身上之面額6萬
    元本票、現金4,000元及IPHONE6手機1支，而認被告丙○○、
    戊○○、乙○○、丁○○等人涉犯刑法第330條第1項、第321條第1
    項第4款之結夥3人以上強盜罪。然按刑法上之強盜罪，以有
    為自己或第3 人不法所有之意圖為構成要件之一，若奪取財
    物係基於他種目的，而非出於不法所有之意思者，縱其行為
    違法，要不成立強盜罪（最高法院21年上字第18號判例要旨
    參照）。再按刑法上之強盜罪，如行為人主觀上欠缺為自己
    或第3 人不法所有之意圖，與刑法上強盜罪之犯罪構成要件
    不符，縱其係使用強暴、脅迫等不法手段，至使不能抗拒，
    而取他人之物或使其交付，除成立其他罪名外，仍不能以強
    盜罪相繩（最高法院101 年度台上字第5529號判決意旨參照
    ）。查被告丙○○、戊○○、乙○○等人為本案犯行主觀上係認處
    理告訴人己○○偷竊款項、私吞詐欺款項或積欠之債務一事，
    業據被告丙○○、戊○○、乙○○於本院準備程序、審理時供陳在
    卷（見本院卷一第195、256-258頁、本院卷二第610頁），
    被告丁○○主觀上亦係為追討告訴人己○○款項而為本案犯行業
    經認定如前。又依被告戊○○於本院偵訊及本院審理時供稱：
    當天係陳冠丞跟伊說告訴人己○○把一張提款卡和裡面的錢自
    己領走了，伊就叫陳冠丞去抓告訴人己○○，陳冠丞他們其中
    1人有開車去撞告訴人己○○，之後伊打電話給曾釨沄，曾釨
    沄會帶告訴人己○○過去應該是公司那裡的人叫曾釨沄帶過去
    的，因為告訴人己○○是伊找進去詐欺集團的人，所以告訴人
    己○○偷錢伊也會害怕，告訴人己○○私吞詐欺贓款的錢是30多
    萬元等語（見偵字第23480號卷二第41-42頁、本院卷二第61
    0頁），佐以證人陳重安於偵訊時證稱：伊綽號是「瓜瓜」
    ，伊和告訴人己○○、曾釨沄在108年1月24日下午5時接近6時
    許有見面，在前1、2天告訴人己○○就有跟伊和曾釨沄說要私
    吞詐欺款項的事情，並請伊幫忙在臺中找工作，告訴人己○○
    有給伊2、3萬元紅包，要感謝伊幫忙安排後路，伊沒有看過
    告訴人己○○提領詐騙贓款，但告訴人己○○有親自跟伊說他是
    詐欺集團車手；告訴人己○○有跟伊說他有一張卡片裡面金額
    有30萬元，他先領15萬元，等到過12時他可以再領15萬元，
    伊和曾釨沄有陪告訴人己○○去了3、4個地方，每次好像領了
    3至4萬元等語（見偵字第23480號卷一第143、151、165-167
    頁），證人陳冠丞於偵訊時供稱：伊加入詐欺集團有跟告訴
    人己○○一起行動，被告戊○○指示伊去拿提款卡，呂瑞賢告知
    提款卡密碼，就要伊把提款卡給告訴人己○○領錢，要告訴人
    己○○去領，伊記得告訴人己○○去便利商店領一次錢，彰化銀
    行領一次，告訴人己○○從彰化銀行出來後人就跑走了，伊有
    跟被告戊○○說，被告戊○○就要我去抓告訴人己○○，否則告訴
    人己○○偷的款項就算伊的，後來告訴人己○○騎機車離開，詐
    欺集團的人趁告訴人己○○要迴轉時把告訴人己○○撞倒，告訴
    人己○○出車禍後在醫院被帶走，這件事情伊是聽曾釨沄說的
    ，因為告訴人己○○有打電話向曾釨沄求救；伊和告訴人己○○
    領個詐欺款項本來是要交給呂瑞賢，告訴人己○○領完錢跑走
    後，伊就沒有見到告訴人己○○，告訴人己○○之後跑去找告訴
    人曾釨沄、陳重安得原因伊也不清楚等語（見他字卷二第46
    、61-62頁、偵字第23480號卷一第147-148頁），堪認被告
    戊○○供稱其認告訴人己○○私吞之詐欺贓款就是30多萬元乙節
    ，並非全然無據。堪認被告丙○○、戊○○、乙○○、丁○○等人為
    前揭犯行係肇因於其等認定告訴人己○○私吞詐欺贓款30萬餘
    元，為催討該該等款項所致。雖該等債務成因違反公序良俗
    及法律，要屬不法債務，然相類於自然債務，即便無法透過
    依法起訴之法律程序向債務人訴請給付，然於現實社會生活
    仍得透過雙方合意、甚或他人斡旋協商等方式而據以請求，
    若債務人依約給付，就該償還部分仍不得依民法不當得利規
    定據以請求返還，亦即債權人受領自然債務之清償，仍非無
    法律上原因。是被告丙○○、戊○○、乙○○、丁○○等人以上開犯
    行作為手段使告訴人己○○簽立面額30萬元之本票，向告訴人
    己○○追討因詐欺犯行所生之債務，應無可認係出於不法所有
    意圖，既其等為前揭犯行主觀上未具不法所有意圖，則被告
    丙○○、戊○○、乙○○、丁○○所為本案犯行自難以強盜罪相繩。
    又被告丙○○、戊○○、乙○○、丁○○均否認有使告訴人己○○簽立
    和解書，及拿取告訴人己○○身上之面額6萬元本票、現金4,0
    00元及IPHONE6手機1支（見本院卷一第196、257頁、本院卷
    二第53、610頁），而依證人己○○於偵訊時證稱：伊到本案
    洗車廠是曾釨沄載的，綽號「瓜瓜」（即陳重安）的人沒有
    跟去，但在伊出發前曾釨沄和陳重安都叫伊不要帶手機，說
    這樣會讓對方的人誤會，伊就把手機交給陳重安，結果到目
    前為止，陳重安都沒有把手機還給伊，伊到本案洗車廠後，
    伊身上都沒有自己手機等語（見他字卷二第4-5頁、本院卷
    二第403-404頁），及證人陳重安於偵訊時證稱：告訴人己○○在蘆洲捷運站交付2支手機給伊，伊之後就把手機交給曾釨
    沄，是曾釨沄要求告訴人己○○把手機交出來，但原因伊不清
    楚等語（見偵字第23480號卷一第152、165-167頁），告訴
    人己○○至本案洗車廠包廂前即已將其所有之手機交予陳重安
    或曾釨沄，則告訴人己○○於警詢時陳稱其有被拿走身上之IP
    HONE6手機乙節（見他字卷一第8頁），是否屬實，即非無疑
    。復告訴人己○○於警詢、偵訊及本院審理時固稱：伊在本案
    洗車廠包廂有被拿走現金4,000元、面額6萬元本票及簽立和
    解書等語（見他字卷一第8、13頁、他字卷二第174、226頁
    、本院卷二第388頁），然此情為被告被告丙○○、戊○○、乙○○、丁○○所否認，且卷內除告訴人己○○之指訴外，並無相關
    證據可認被告丙○○、戊○○、乙○○、丁○○有拿取告訴人己○○所
    有之前揭物品。綜上，難認被告丙○○、戊○○、乙○○、丁○○為
    本案犯行時有使告訴人己○○簽立和解書，並拿取告訴人己○○
    身上之面額6萬元本票、現金4,000元及IPHONE6手機1支。
三、綜上所述，被告丁○○所辯並無可採。本案事證明確，被告
    丙○○、戊○○、乙○○、丁○○有為前揭犯行可堪認定，
    應依法論科。　　
貳、論罪科刑
一、查被告丙○○、戊○○、乙○○行為後，刑法第302條雖已於108年
    12月27日修正生效，惟此次修正，僅係將相關刑法分則條文
    中之罰金刑依原刑法施行法第1條之1第2項之罰金刑提高標
    準予以通盤換算後之結果，實質上不生有利或不利被告之影
    響，應逕行適用現行修正後之刑法。
二、按刑法第302 條第1 項、第304 條第1 項及第305 條之罪，
    均係以人之自由為其保護之法益；而刑法第302 條第1 項之
    罪所稱之非法方法，已包括強暴、脅迫、恐嚇等一切不法手
    段在內，故於私行拘禁或以其他非法方法剝奪人之行動過程
    中，再對被害人施加恐嚇，或以強暴、脅迫、恐嚇之手段迫
    使被害人行無義務之事，自屬包含於妨害行動自由之同一意
    念之中，視為剝奪行動自由之部分行為，僅論以刑法第302
    條第1 項之罪，無另成立同法第304 條或第305 條罪之餘地
    （最高法院83年度台上字第3592號、85年度台上字第5736號
    、89年度台上字第780 號判決參照）。查被告丙○○、戊○○、
    乙○○、丁○○等人為前揭犯行中，固由不詳之人向己○○播放他
    人遭毆打凌虐之影片，並恫以若不配合之下場如此等語，並
    命己○○簽發面額10萬元之本票3張，而有以強暴、脅迫手段
    使己○○為無義務之事，然上開犯行均屬其等剝奪上開告訴人
    行動自由犯行之一部份，依上開判決要旨，自不再另論以刑
    法第304 條第1 項之強制罪及第305條之恐嚇危安罪。
三、是核被告丙○○、戊○○、乙○○、丁○○所為，係犯刑法第302條
    第1項之剝奪他人行動自由罪。被告丙○○、戊○○、乙○○、丁○○等人就上開犯行有犯意聯絡及行為分擔，為共同正犯。爰
    審酌被告戊○○參與本案詐欺集團，與被告丙○○、乙○○、丁○○
    因認告訴人己○○私吞詐欺贓款30萬餘元，為催討該筆款項而
    共同與劉冠宏、庚○○、林咨樞等人為前揭犯行，所為誠屬可
    議，惟念及被告丙○○、戊○○、乙○○於本院審理時尚知坦承犯
    行，兼衡其等及被告丁○○為本案犯行之動機、目的、情節、
    其參與之程度與分工態樣及其犯後態度（被告丙○○犯後於本
    院審理時坦承犯行且與告訴人己○○達成和解並賠償告訴人己○○，被告戊○○於詐欺集團中為告訴人己○○之上游，為本案主
    要追討告訴人己○○款項者，被告乙○○犯後於本院審理時坦承
    犯行，被告丁○○則否認犯行），併酌以其等素行及於本院審
    理時所陳述之教育程度、家庭生活經濟狀況（見本院卷二第
    612頁）等一切情狀，分別量處如主文所示之刑，並就被告
    丙○○、乙○○、丁○○部分諭知易科罰金之折算標準，以資懲儆
    。
四、按犯罪所得，屬於犯罪行為人者，沒收之；於全部或一部不
    能沒收或不宜執行沒收時，追徵其價額；宣告前2條之沒收
    或追徵，有過苛之虞、欠缺刑法上之重要性、犯罪所得價值
    低微，或為維持宣告人生活條件之必要者，得不宣告或酌減
    之，刑法第38條之1第1項、第3項、第38條之2第2項定有明
    文。查被告丙○○、戊○○、乙○○、丁○○等人為本案犯行時使告
    訴人己○○簽立面額10萬元之本票3張（面額共計30萬元）予
    被告戊○○，業經認定如前。是該等本票為被告戊○○之本案犯
    罪所得，然被告戊○○於本院審理時供稱該本票業已撕毀等語
    （見本院卷二第610頁），而該等本票均未據扣案，卷內亦
    查無積極證據可認該等本票現實中仍存在，又該等物品非屬
    違禁物，堪認宣告沒收該等本票欠缺刑法上之重要性，爰依
    刑法第38條之2 第2 項規定，不予宣告沒收、追徵。
參、不另為無罪諭知及不受理諭知部分：
　㈠另起訴意旨雖認被告丙○○、戊○○、乙○○、丁○○等人前揭所為
    ，係犯刑法第330條第1項、第321條第1項第4款之結夥3人以
    上強盜罪，然依卷附證據無足認定其等主觀上有何不法所有
    意圖，業如前述，復查無其他證據足以證明被告丙○○、戊○○
    、乙○○、丁○○等人有何公訴意旨所指之加重強盜犯行，既然
    此部分不能證明犯罪，且依公訴意旨所載，此部分若成立犯
    罪與前開經論罪科刑部分有裁判上一罪關係，爰不另為無罪
    之諭知。
　㈡又公訴意旨認丙○○、戊○○、乙○○、丁○○、庚○○、林咨樞、劉
    冠宏等人在本案洗車廠包廂內對告訴人己○○以徒手毆打腳踹
    、持煙灰缸砸左手、持刀作勢揮刺及噴辣椒水等方式傷害，
    因而致告訴人己○○受有結膜出血、臉部挫傷、胸部挫傷、左
    手部挫傷及左大腿挫傷之傷害。因認被告被告丙○○、戊○○、
    乙○○、丁○○就此部分涉犯修正前刑法第277條第1項傷害罪嫌
    等語（該條文業於108 年5 月29日經修正公布，並自同年月
    31日生效施行，經比較新舊法之結果，修正前刑法較有利於
    被告）。惟按告訴乃論之罪，告訴人於第一審辯論終結前，
    得撤回其告訴；又告訴乃論之罪，對於共犯之一人告訴或撤
    回告訴者，其效力及於其他共犯；再告訴經撤回者，應諭知
    不受理之判決；而此不受理判決，得不經言詞辯論為之，刑
    事訴訟法第238 條第1 項、第239 條、第303 條第3 款、第
    307 條分別定有明文。再按告訴乃論之罪，對於共犯之一人
    告訴或撤回告訴者，其效力及於其他共犯，刑事訴訟法第23
    9條亦有明文，此即所謂告訴之主觀不可分原則，而此所稱
    「共犯」係指包括共同正犯、教唆犯、幫助犯之廣義共犯而
    言（最高法院98年度台上字第3960號及99年度台上字第1370
    號等判決意旨參照）。查公訴意旨認被告丙○○、戊○○、乙○○
    、丁○○等人在本案洗車廠包廂對告訴人己○○所為之前揭傷害
    犯行，係涉犯修正前刑法第277條第1項傷害罪，且被告丙○○
    、戊○○、乙○○、丁○○等人就該等犯行，應論以共同正犯。而
    修正前刑法第277條第1項之傷害罪，依刑法第287條前段規
    定，須告訴乃論。茲因告訴人己○○本院審理期間撤回其對被
    告丙○○之告訴，有和解書、刑事撤回告訴狀在卷可參（見本
    院卷二第623-624頁、本院卷三第15頁），揆諸上開說明，
    本應就被告丙○○為被訴傷害部分諭知不受理判決，被告戊○○
    、乙○○、丁○○被訴傷害部分業因告訴人己○○對被告丙○○撤回
    告訴，本於告訴不可分原則，效力亦及於共同正犯被告戊○○
    、乙○○、丁○○。準此，亦應就被告戊○○、乙○○、丁○○被訴傷
    害部分，諭知不受理之判決，然因檢察官認此部分犯行與上
    開經本院判決有罪之剝奪行動他人行動自由罪部分間，有想
    像競合犯之裁判上一罪關係，自應就被告丙○○、戊○○、乙○○
    、丁○○所涉傷害部分不另為不受理之諭知。
據上論斷，應依刑事訴訟法第299條第1項前段，刑法第28條、第
302條、第41條第1項，刑法施行法第1條之1，判決如主文。
本案經檢察官甲○○提起公訴，檢察官劉家瑜到庭執行職務。
中　　華　　民　　國　　111 　年　　4 　　月　　20　　日
                  刑事第九庭  審判長法　官 何燕蓉

                                    法  官  林米慧

                                    法  官  林翊臻
上列正本證明與原本無異。
如不服本判決，應於判決送達後20日內敘明上訴理由，向本院提
出上訴狀 (應附繕本) ，上訴於臺灣高等法院。其未敘述上訴理
由者，應於上訴期間屆滿後20日內向本院補提理由書「切勿逕送
上級法院」。
                                    書記官　郭佩瑜
中　　華　　民　　國　　111 　年　　4 　　月　　22　　日
附錄本案論罪科刑法條全文：
中華民國刑法第302條
私行拘禁或以其他非法方法，剝奪人之行動自由者，處5年以下
有期徒刑、拘役或9千元以下罰金。
因而致人於死者，處無期徒刑或7年以上有期徒刑；致重傷者，
處3年以上10年以下有期徒刑。
第1項之未遂犯罰之。